【裁判字號】    98,訴,313
【裁判日期】    980806
【裁判案由】    台灣地區與大陸地區人民關係條例等
【裁判全文】
臺灣宜蘭地方法院刑事判決               98年度訴字第313號
公  訴  人  臺灣宜蘭地方法院檢察署檢察官
被      告  甲○○
上列被告因台灣地區與大陸地區人民關係條例等案件，經檢察官
提起公訴（98年度偵字第1690號），本院合議庭裁定適用簡式審
判程序，爰不經通常程序判決如下：
    主  文
甲○○共同違反不得使大陸地區人民非法進入臺灣地區之規定，
處有期徒刑壹年，減為有期徒刑陸月，如易科罰金，以銀元佰
元即新臺幣玖佰元折算壹日。緩刑貳年。
    犯 罪 事 實 及 理 由
一、本案犯罪事實及證據，均引用起訴書之記載（如附件）。
二、被告行為後，94年2月2日修正公布之刑法（下稱新法）已於
    95年7月1日施行，新法第2條第1項規定：「行為後法律有變
    更者，適用行為時之法律。但行為後之法律有利於行為人者
    ，適用最有利於行為人之法律。」係規範行為後法律變更所
    生新舊法律比較適用之準據法，於新法施行後，自應適用新
    法第2條第1項之規定，為「從舊從輕」之比較。本件關於新
    舊法比較說明如下：
（一）修正前刑法第33條第5款規定罰金為銀元1元以上，換算為
      新臺幣後，為新臺幣3元以上。修正後同條款則規定：「
      罰金：新臺幣1千元以上，以百元計算之。」是比較新舊
      法之結果，修正後之規定並未較有利於被告。
（二）修正前之刑法第28條之原條文內容，雖由「二人以上共同
      實施犯罪之行為者，皆為正犯」修正更改為「二人以上共
      同實行犯罪之行為者，皆為正犯」，然關於上開共同正犯
      之條文用語之修正，並不影響本件之論罪科刑，不生新舊
      法比較適用之問題，仍應適用裁判時之法律即修正後刑法
      第28條之規定（最高法院95年第21次刑事庭會議決議意旨
      可資參照）。
（三）被告於行為時之刑法第41條第1項前段規定：「犯最重本
      刑為五年以下有期徒刑以下之刑之罪，而受六個月以下有
      期徒刑或拘役之宣告，因身體、教育、職業、家庭之關係
      或其他正當事由，執行顯有困難者，得以一元以上三元以
      下折算一日，易科罰金。」又被告行為時之易科罰金折算
      標準，修正前罰金罰鍰提高標準條例第2條前段（現已刪
      除）規定，就其原定數額提高為100倍折算1日，則本件被
      告行為時之易科罰金折算標準，最高應以銀元300元折算1
      日，經折算為新臺幣後，以新臺幣900元折算為1日。惟95
      年7月1日修正公布施行之刑法第41條第1項前段則規定：
      「犯最重本刑為五年以下有期徒刑以下之刑之罪，而受六
      個月以下有期徒刑或拘役之宣告者，得以新臺幣一千元、
      二千元或三千元折算一日，易科罰金。」比較修正前後之
      易科罰金折算標準，修正後之規定，並非較有利於被告，
      則仍應依刑法第2條第1項前段，適用修正前刑法第41條第
      1項前段規定，定其折算標準。
（四）被告行為時之刑法第62條前段規定：「對於未發覺之罪自
      首而受裁判者，應減輕其刑。」惟該條於95年7月1日修正
      公布施行後，已改為「得減輕其刑」。比較修正前後之規
      定，修正後之規定並未較有利於被告，則應依刑法第2條
      第1項前段，適用修正前刑法第62條前段規定。
（五）被告行為時，刑法第55條後段規定：「犯一罪而其方法或
      結果之行為犯他罪名者，從一重處斷。」惟該條業已修正
      公布刪除，則犯一罪而其方法或結果之行為犯他罪名者，
      屬於數罪併罰，得定數罪刑合併之刑期以下之刑。此刪除
      雖非犯罪構成要件之變更，但顯已影響被告刑罰之法律效
      果，自屬法律有變更，經比較新、舊法結果，修正後之規
      定並未較有利於被告，仍應適用修正前刑法55條後之規定
      ，論以牽連犯。
（六）被告行為時之刑法第74條第1款規定：「受二年以下有期
      徒刑、拘役或罰金之宣告，而有左列情形之一，認為以暫
      不執行為適當者，得宣告二年以上五年以下之緩刑，其期
      間自裁判確定之日起算：一、未曾受有期徒刑以上刑之宣
      告者。」惟該條於95年7月1日修正公布施行後，已改為「
      受二年以下有期徒刑、拘役或罰金之宣告，而有下列情形
      之一，認以暫不執行為適當者，得宣告二年以上五年以下
      之緩刑，其期間自裁判確定之日起算：一、未曾因故意犯
      罪受有期徒刑以上刑之宣告者。」比較修正前後之規定，
      修正後之規定並非較有利於被告，依刑法第2條第1項但書
      之規定，應適用修正前刑法第74條第1款之規定。
三、核被告甲○○所為，係犯刑法第216條、第214條之行使使公
    務員登載不實文書罪，及違反臺灣地區與大陸地區人民關係
    條例第15條第1款不得使大陸地區人民非法進入臺灣地區之
    規定，應依同條例第79條第1項之規定論處。其使公務員登
    載不實之低度行為，應為行使之高度行為所吸收，不另論罪
    。被告與蔡水玉、林賢順間，就上開犯行均有犯意聯絡及行
    為分擔，為共同正犯。被告行使使公務員登載不實之文書，
    目的在使林賢順入境台灣地區，所犯上開二罪間，有牽連犯
    關係，應依修正前刑法第55條後段牽連犯之規定，從較重之
    使大陸地區人民非法進入臺灣地區罪處斷。被告於其犯罪被
    查知前，主動至有偵查犯罪職權之內政部入出國及移民署專
    勤事務第一大隊宜蘭縣專勤隊員警坦承犯行而接受裁判，為
    被告所自承，復有該隊警訊筆錄可參，其所為合於自首之要
    件，依修正前刑法第62條前段規定減輕其刑。爰審酌被告貪
    圖小利，使大陸地區人民非法進入臺灣地區，規避政府對於
    大陸地區人民之入境管制，其犯罪所得、生活狀況，智識程
    度，及被告於犯罪後坦承犯行，態度良好等一切情狀，量處
    如主文所示之刑。又被告犯罪之時間係在96年4月24日以前
    ，所犯符合中華民國96年罪犯減刑條例第2條第1項第3款所
    定之減刑要件，應減其刑期二分之一，故減為有期徒刑4月
    ，並依該減刑條例第9條規定，併諭知易科罰金之折算標準
    。又被告前未曾受有期徒刑以上刑之宣告，有台灣高等法院
    被告前案紀錄表在卷可憑，茲因一時失慮而罹刑典，經此偵
    審程序應已知警惕，而無再犯之虞，本院認對其所宣告之刑
    以暫不執行為適當，爰併予宣告緩刑2年，以勵自新。
四、據上論斷，依刑事訴訟法第273條之1第1項、第299條第1項
    前段、第310條之2、第454條，臺灣地區與大陸地區人民關
    係條例第79條第1項，刑法第2條第1項、第11條前段、第28
    條、第216條、第214條，修正前刑法第55條後段、第62條前
    段、第41條第1項前段、第74條第1項第1款，刑法施行法第1
    條之1第1項前段、第2項，修正前罰金罰鍰提高標準條例第2
    條，現行法規所定貨幣單位折算新臺幣條例第2條，中華民
    國96年罪犯減刑條例第2條第1項第3款、第7條、第9條。
五、本件係經被告於準備程序為有罪之表示，而經本院合議庭裁
    定由受命法官獨任以簡式審判程序加以審理，依刑事訴訟法
    第273條之2、第159條第2項之規定，不適用傳聞法則有關限
    制證據能力之相關規定；並得依同法第310條之2準用第454
    條之規定製作略式判決書，附此敘明。
本案經檢察官張立言到庭執行職務。
中    華    民    國    98    年    8    月     6     日
                  刑事第二庭  法  官  謝佩玲
以上正本證明與原本無異。
如不服本判決應於收受送達後十日內向本院提出上訴書狀，並應
敘述具體理由；其未敘述上述理由者，應於上訴期間屆滿後二十
日內向本院補提理由書(均須按他造當事人之人數附繕本)「切勿
逕送上級法院」。
                              書記官  李玉雲
中    華    民    國    98    年    8     月    6     日
附錄本案論罪科刑法條全文：
中華民國刑法第214條
明知為不實之事項，而使公務員登載於職務上所掌之公文書，足
以生損害於公眾或他人者，處3年以下有期徒刑、拘役或5百元以
下罰金。
中華民國刑法第216條
行使第210條至第215條之文書者，依偽造、變造文書或登載不實
事項或使登載不實事項之規定處斷。
臺灣地區與大陸地區人民關係條例第79條第1項
違反第15條第1款規定者，處1年以上7年以下有期徒刑，得併科
新臺幣1百萬元以下罰金。
臺灣地區與大陸地區人民關係條例第15條第1款
下列行為不得為之：
一、使大陸地區人民非法進入臺灣地區。


司法院資訊處製作；財團法人民間司法改革基金會備份。
